臺灣板橋地方法院民事裁定　　　 99年度司執消債更更字第9號
聲請人　即
債　務　人　張志雄
上列當事人聲請消費者債務清理事件，本院裁定如下：
    主  文
債務人所提如附件所示之更生方案應予認可。
債務人在未依更生方案條件全部履行完畢前，其生活程度應有如
下限制：
（一）不得購置不動產。
（二）不得為賭博或類似性質之投機行為。
（三）不得自費搭乘飛機、輪船出國旅遊。
（四）不得自費投宿於四星級以上之飯店、旅社。
    理  由
一、按債務人有薪資、執行業務所得或其他固定收入，法院認更
    生方案之條件公允者，得不經債權人會議可決，逕依債務人
    之聲請或依職權以裁定認可更生方案；法院為認可之裁定時
    ，因更生方案履行之必要，對於債務人在未依更生條件全部
    履行完畢前之生活程度，得為相當之限制，消費者債務清理
    條例第64條第1項、第62條第2項分別定有明文。
二、查本件債務人張志雄聲請更生，前經本院98年度司執消債更
    字第 255號裁定其更生方案在案，原認可之更生方案條件為
    分96期(即8年），每月支付新台幣（下同） 8,000元，總清
    償金額為768,000元，依本院民國（下同）98年10月7日公告
    之債權表，債務人無擔保及優先權之債務總額為1,855, 920
    元，清償成數為41.4％。爾後該認可裁定有債權人提出異議
    ，經本院99年度執事聲字第68號民事裁定廢棄原認可裁定，
    債務人提起抗告，復經99年度消債抗字第61號裁定駁回債務
    人抗告確定。故本院乃分別於99年8月10日及同年8月25日再
    次通知債務人到院接受訊問，商討是否願意再調整更生方案
    以對債權人展現最大還款誠意，債務人遂提出調整後更生方
    案，條件為分八年（96期）清償，每一個月為一期，每期
    10,000元，清償總額為960,000元，清償成數為51.7%。
三、經查、債務人並無消費者債務清理條例第63條及第 64條第2
    項所定不應認可之消極事由存在，故得不經債權人會議可決
    ，逕予認可更生方案。依債務人原提出之財產收入狀況報告
    書，每月固定支出為必要生活費（新台幣）19,000元，以及
    扶養費 3,000元，合計22,000元。首先，就收入面言，依債
    務人提出之99年2月至7月薪資表，每月實領金額分別為
    33,869元、33,325元、33,325元、35,125元、32,525元、
    32,125元，取其平均值33,382元為計算基礎。其次，就債務
    人每月生活必要支出而言，依內政部頒佈98年度台北縣最低
    生活費每月10,792元，該支出明顯偏高，惟查，按所謂最低
    生活費，依社會救助法第4條第3項規定，係中央、直轄市主
    管機關參照中央主計機關所公布當地區最近一年平均每人消
    費支出60%所訂定，其目的係為供直轄市、縣（市）主管機
    關審核申請社會救助者是否符合同條第1項所謂之低收入戶
    ，以照顧低收入者並協助其自立。據此，不僅低收入戶所得
    申請生活扶助之程度，依同法第10條、第11條之規定，係由
    直轄市、縣（市）主管機關派員調查申請人家庭環境、經濟
    狀況等項目後核定，且其所得受領之現金給付亦由中央、直
    轄市主管機關依收入差別訂定之，從而「最低生活費標準」
    並非低收入戶實際生活扶助之金額（最高行政法院93年度判
    字第747號判決意旨參照）。是以，於判斷債務人更生方案
    中生活必要支出之程度及金額，自不宜僅一概以前揭最低生
    活費為度，仍須考量各債務人實際生活所需，始與更生程序
    係為謀債務人經濟生活重建之目的無違。故最低生活費與家
    庭收支調查報告書其統計之目的、基礎皆不相同，自難互為
    比附援引以計算債務人之生活必要支出之程度、種類及金額
    。細究本件債務人各項支出種類與數額後，尚難認其逾越必
    要之合理範圍。最後，就債務人每月支出之扶養費部分，財
    政部公告98年度扶養免稅額為每人82,000元（平均每人每月
    為 6,833元），債務人之扶養費支出尚屬合理。另債務人配
    偶為越南籍，兩名子女分別為8歲與5歲，可預期將來教育費
    與撫養費將日益增加，鑑於我國勞動市場所能提供外籍配偶
    之工作機會有限，實無法強令債務人之配偶負擔過高之扶養
    費，倘令其外出另覓工作，勢必將額外增加子女下課後安親
    班與課後輔導費用之支出，兩相權衡，未必有利於債權人。
    而本院於 99年8月10日訊問時，債務人亦表示其名下財產僅
    有一台使用六年多之機車，是以循清算程序未必對債權人有
    利。綜合考量上開因素後，應認債務人所提出之更生方案尚
    屬公允，並兼顧合理與可行性。
四、綜上所述，債務人既有固定收入，其所提出之更生方案條件
    公允，且無不得逕予認可之消極事由，揆諸消費者債務清理
    條例之立法意旨，為謀求債務人經濟生活之重建復甦並兼顧
    債權人之公平受償，本件更生方案應予認可，爰裁定如主文
    第一項。
五、惟為達成教育債務人合理消費觀念並促使債務人勉力履行更
    生方案之立法意旨，就本件更生方案履行之必要，本院認應
    於債務人未依更生方案條件全部履行完畢前之生活程度，為
    相當之限制，爰參考各更生事件中債權人所提出對債務人諸
    種生活程度之限制，擇其適合於本件更生債務人者，裁定如
    主文第二項。
六、如不服本裁定，應於裁定送達後10日內，以書狀向司法事務
    官提出異議。
中    華    民    國   100    年    1     月    4     日
                  民事執行處司法事務官